【裁判字號】    92,財管,29
【裁判日期】    920528
【裁判案由】    終結遺產管理人職務
【裁判全文】
臺灣士林地方法院民事裁定  九十二年財管字第二九號
    聲  請  人    財政部國有財產局台灣北區辦事處（即被繼承人乙○、甲○○遺
                  產管理人）
    法定代理人   丙○○
右聲請人聲請終結遺產管理人職務事件，本院裁定如左：
    主      文
准予解任財政部國有財產局台灣北區辦事處為被繼承人乙○、甲○○之遺產管理人。
    理      由
一、按非訟事件法及民法關於選定遺產管理人之規定，於依民法第一千一百七十八條
    第二項選任之遺產管理人準用之；又由親屬會議選定之遺產管理人，有財產管理
    上有必要者，法院得依利害關係人之聲請，徵詢親屬會議及利害關係人之意見後
    解任之，非訟事件法第七十八條第二項、第六十條第三款定有明文。
二、本件聲請意旨略以：
  (一)鈞院七十九年度繼字第三○號民事裁定選任陳報人為被繼承人乙○、甲○○之遺
    產管理人，並以該裁定及七十九年度聲字第二○八號公示催告準對渠等繼承人、
    債權人及受遺贈人為公示催告，經於七十九年五月十七日刊報公告，因對其繼承
    人之公告內容有誤，復於七十九年六月五日刊報更正，期限分別至八十年一月五
    日（對繼承人）及八十年七月十七日（對債權人等）屆滿，另大陸地區人民聲明
    繼承期限業於八十四年九月十八日屆滿，合先敘明。
  (二)陳報人共接管乙○、甲○○遺產有台北市○○區○○段二小段六六三、六六三之
    一地號二筆土地（權利範圍：渠等各持有五分之一），該等土地有陳清貴無權占
    用，陳報人對其提起返還不當得利之訴，經鈞院八十九年度訴字第二八一號民事
    判決陳君應給付新台幣（下同）一二六萬○、四一五元及自八十八年三月六日起
    至清償日止按週年利率百分之五計算之利息。陳君不服該判決提起上訴，終獲臺
    灣高等法院八十九年度上字第九七五號民事判決「原判決命上訴人給付超過一一
    五萬九、三八六元本息部分，及訴訟費用之裁判均廢棄。第一、二審訴訟費用由
    上訴人負擔十分之九，於由被上訴人負擔。」，該返還不當得利事件之訴訟費用
    及程序費用則經鈞院九十年度聲字第一七三號民事裁定陳君應負擔二萬一、七八
    六元，惟陳君以九十年五月十七日申請書表示該數額龐大，請求以分期繳納方式
    清償，並同時檢據申報債權本息計二八萬七、九二一元，陳報人於其填具分期付
    款繳納承諾書後，同意其開立二十二張支票，共分二十二期清償上述不當得利本
    息及訴訟費用計一一三萬三、二八四元。
  (三)公示催告期間，無他人就本案遺產主張權利，鈞院另以九十一年五月十四日士院
    儀民科字第一六六七八號函告並無受理大陸地區人民對被繼承人乙○、甲○○遺
    產聲明繼承之案件，陳報人於就任被繼承人乙○、甲○○遺產管理人後，僅接管
    陳清貴繳納前述不當得利本息及訴訟費用一三一萬三、二八四元及前述土地，扣
    除陳君申報債權本息二八萬七、九二一元，及陳報人管理遺產期間之墊付費用一
    七萬四、四三五元後，賸餘八五萬○、九二八元及前述土地，業依民法第一千一
    百八十五條規定及前述裁定之意旨收歸國有。茲因被繼承人乙○、甲○○已無遺
    產可資管理，陳報人無續為其遺產管理人之必要，為此聲請終結陳報人之遺產管
    理人職務，並提出上開裁定、函件、青年日報登報公告、民事判決書、土地建物
    登記謄本、國庫繳款書等件為證。
三、經查，本件聲請人所提上開證明，被繼承人遺產確已處理終結，聲請人已無續為
    遺產管理人之必要，聲請人意旨尚無不合，應依非訟事件法第七十八條第二項準
    用同法第六十條第三款規定准予解任。
中      華      民      國    九十二    年      五      月    二十八    日
                                    臺灣士林地方法院家事法庭
~B法      官  詹朝傑
右為正本係照原本作成。
如對本裁定抗告須於裁定送達後十日內向本院提出抗告狀。
中      華      民      國    九十二    年      五      月    二十八    日
~B法院書記官  劉奕湘


司法院資訊處製作；財團法人民間司法改革基金會備份。
